臺灣高雄地方法院刑事判決　　　　　　 94年度簡上字第420號
上　訴　人
即　被　告　乙○○
上　訴　人
即　被　告　丙○○
　　　　　　　　　　樓之1
上列被告等因毀棄損壞案件，不服本院高雄簡易庭民國94年4月
28日94年度簡字第1688號第一審簡易判決（聲請簡易判決處刑案
號：臺灣高雄地方法院檢察署92年度偵字第22323 號），提起上
訴，本院管轄之第二審合議庭判決如下：
    主  文
原判決撤銷。
乙○○、丙○○共同無故侵入他人住宅，各處拘役參拾日，如易
科罰金，均以參佰元折算壹日，均緩刑貳年。
    事  實
一、丙○○於民國（下同）91年10月3 日以兒子陳大智名義，委
    託代書業者乙○○，向本院標得原債務人甲○○所有，門牌
    號碼為高雄市○○區○○路233 巷19弄5 號之房屋，並於91
    年10月15日取得權利移轉證書。雖法院已命甲○○自動履行
    搬遷交屋義務，然甲○○仍遲遲未予搬遷，丙○○不耐久候
    ，遂於91年10月30日偕同乙○○前往該屋，欲敦請甲○○早
    日搬遷，然當日甲○○並未在家，其等為入屋查探究竟，明
    知該屋尚未經過法院點交，支配權限仍在甲○○手中，竟仍
    共同基於無故侵入他人住宅之犯意聯絡，於未經甲○○同意
    之情況下，即擅自打開該屋大門鎖頭後進入上開房屋內，並
    逕將該大門門鎖更換，僅於門口留下聯絡電話，嗣甲○○返
    屋後而查知上情。
二、案經甲○○訴請臺灣高雄地方法院檢察署檢察官偵查後起訴
    。
    理  由
一、訊據上訴人即被告等2 人固坦承其等未經甲○○同意，擅自
    更換門鎖進入系爭房屋等事實，然矢口否認有何侵入他人住
    宅犯行，辯稱：伊等前往探究系爭房屋時，發現甲○○已不
    住在該處，所以才進入房屋，且系爭房屋所有權已歸丙○○
    所有，並無侵入他人住宅云云，經查：
  (一)刑法第306 條第1 項無故侵入他人住宅罪所欲保護者，乃個
    人對於住居場所之私密及安全，及不受無權者侵入或留置其
    內干擾或破壞的權利，是其保護者並不以對該房屋有所有權
    者為限，尚包括合法占有人或使用人，倘行為人未得有支配
    權或管理權人之允許，即擅自進入住宅，均可該當本罪，例
    如：房屋出租人（所有權人）無故侵入承租人（支配權人）
    之房屋，亦會構成此罪。
  (二)而系爭房屋雖於91年10月3 日經拍定由被告丙○○之子陳大
    智取得所有權，迄91年10月30日時止均未完成點交等情，均
    經本院依職權調取本院90年度執字第29710 號執行卷宗查閱
    屬實，因拍賣房屋於點交前，債務人對於該屋仍為合法之使
    用權人及管領權者，任何人均不得破壞之，本件房屋於點交
    前既仍屬甲○○管理支配中，且亦無證據證明甲○○已經拋
    棄對該屋之使用管領，被告等2 人僅為早日取得使用權，即
    擅自開鎖進入，亦屬無故侵入他人住宅。
  (三)被告等2人雖辯稱：系爭房屋屋內凌亂不堪，家具均已搬離
    ，甲○○顯已不住在該處，而拋棄對於該屋之使用管理等語
    ，並提出照片8幀為證，然查：甲○○雖已搬離系爭房屋，
    然偶爾仍會回到該屋休憩，並未放棄對於該屋之使用權利等
    情，業經甲○○到庭證述明確；再者，由上開照片亦可得知
    ，被告等更換鎖頭後，乃於房屋大門口張貼寫有「楊小姐：
    鎖已換掉，若需要進入請來電‧‧」之海報，可見被告等2
    人對於系爭房屋仍屬甲○○占有使用，並且有可能再次返回
    乙節，乃有預見，其等仍換鎖進入之，顯有侵入他人住宅之
    故意。綜上，被告等2人無故侵入他人住宅犯行，堪予認定
    。
二、故核被告等2 人所為，均係犯刑法第306 條第1 項無故侵入
    他人住宅罪。被告等2 人就上開犯行間，有犯意聯絡及行為
    分擔，均應論以共同正犯。原審認被告等2 人共同無故侵入
    住宅部分罪證明確，予以論罪科刑，固非無見，然查：被告
    等2 人就毀損罪部分，應不能成立犯罪（詳如後述），原審
    仍判決有罪，乃有未洽，上訴意旨否認全部犯罪，指摘原判
    決不當，固無足取，惟原判決既有上開不當之處，自應由本
    院將原判決撤銷改判。爰審酌被告等2 人無故侵入他人住宅
    之動機惡性不大，情節亦屬輕微，及實際亦未造成告訴人太
    大損害，犯後態度良好等一切情狀，分別量處如主文所示之
    刑，並均諭知易科罰金之折算標準，以期自新。又被告等2
    人前均未曾受有期徒刑以上刑之宣告，有臺灣高等法院被告
    前案紀錄表附卷可稽，其等因一時失慮，致犯本罪，且犯後
    坦承部分犯行，態度良好，所犯情節輕微，本院認其等經此
    次科刑教訓後，當知警惕，應無再犯之虞，因認其所受宣告
    之刑，以暫不執行為適當，爰併予宣告緩刑2 年，以啟自新
    。
三、聲請簡易判決處刑意旨另認被告等2 人擅自毀壞系爭房屋門
    鎖，亦涉有刑法第354 條毀損罪嫌等語，然查：
  (一)刑法第354條毀棄損壞罪，所欲保護者係他人之財產權，故
    所毀棄損壞者應限於他人擁有所有權之物，方得該當本罪。
  (二)又「動產因附合而為不動產之重要成分者，不動產所有人取
    得動產所有權。」民法第811 條定有明文，且「拍賣之不動
    產，買受人自領得執行法院所發給權利移轉證書之日起，取
    得該不動產所有權。」強制執行法第98條第1 項亦有明文。
    依吾人對物使用之通常觀念，門鎖乃附合於門扇之中，門扇
    又係附合於建築物主體，故該門鎖已成為房屋之重要部分，
    自應由房屋之所有人取得所有權。本件被告丙○○之子陳大
    智既已於91年10月15日取得權利移轉證書，而取得系爭房屋
    之所有權，自亦取得門鎖部分之所有權，則其更換門鎖之行
    為，與毀損罪之構成要件即屬有間，而不應成立犯罪，然此
    部分若成立犯罪，因檢察官認與上開無故侵入住宅犯行係牽
    連犯之法律上1 罪關係，爰不另於主文為無罪之諭知。
據上論斷，應依刑事訴訟法第455 條之1 第1 項、第3 項、第36
9 條第1 項前段、第364 條、第299 條第1 項前段，刑法第28條
、第306 條第1 項、第41條第1 項前段、第74條第1 款，罰金罰
鍰提高標準條例第1 條前段、第2 條，判決如主文。
本案經檢察官丁○○到庭執行職務
中　　華　　民　　國　　94　　年　　9 　　月　　5 　　日
　　　　　　　　　刑事第七庭  審判長法　官　孫啟強
                                    法　官  卓立婷
                                    法　官  蔡川富
以上正本證明與原本無異。
不得上訴。
中　　華　　民　　國　　94　　年　　9 　　月　　5 　　日
                                    書記官　邱秋珍
中華民國刑法第306條
無故侵入他人住宅、建築物或附連圍繞之土地或船艦者，處1 年
以下有期徒刑、拘役或300 元以下罰金。
無故隱匿其內，或受退去之要求而仍留滯者，亦同。
